臺灣高等法院民事判決
111年度重上字第272號
上  訴  人  財團法人恆安社會福利慈善事業基金會

法定代理人  胡世賢  
訴訟代理人  蘇美玲律師
被 上訴 人  同仁院醫療財團法人

法定代理人  李發焜  
訴訟代理人  謝易達律師
複 代理 人  陳藝文律師
上列當事人間請求遷讓房屋事件，上訴人對於中華民國111年1月
28日臺灣臺北地方法院110年度訴字第7200號第一審判決提起上
訴，本院於111年6月22日言詞辯論終結，判決如下：
    主      文
上訴駁回。
原判決主文第一項履行期間為壹年。
第二審訴訟費用由上訴人負擔。
    事實及理由
一、被上訴人之法定代理人原為吳祚辰，嗣於111年6月22日變更
    為李發焜(見本院卷第459頁)，並據其承受訴訟(見本院卷第
    455頁)，核與民事訴訟法第170條、第175條規定相符。
二、被上訴人主張：兩造於民國107年10月間簽立房屋租賃契約
    書(下稱系爭租約)，由上訴人承租伊所有門牌臺北市○○區○○
    路000號房屋(下稱系爭房屋)，系爭租約已於110年10月7日
    因租期屆滿而消滅，上訴人自租期屆滿後即無權占用系爭房
    屋，應騰空返還予伊等情。爰依系爭租約第4條第2項約定及
    民法第455條、第767條第1項規定，求為命上訴人騰空遷讓
    返還系爭房屋之判決（原審為被上訴人勝訴之判決，上訴人
    聲明不服，提起上訴）。答辯聲明：上訴駁回。
三、上訴人則以：伊經營老人安養照顧業務，現住民人數約50餘
    人，因新冠肺炎疫情致新址點交受阻及搬遷事宜延宕，請酌
    定履行期間3年等語，資為抗辯。於本院之上訴聲明為：㈠原
    判決廢棄。㈡被上訴人在第一審之訴及假執行之聲請均駁回
    。
四、觀諸系爭租約第4第2項約定：乙方(即上訴人)於本租賃契約
    租賃期滿，應將房屋遷讓交還，不得向甲方(即被上訴人)請
    求遷移費等詞(見北司補卷第26頁)。上訴人承租被上訴人所
    有系爭房屋，租期自107年10月8日起至110年10月7日止。被
    上訴人於租期屆滿前6個月之110年2月17日，以存證信函通
    知上訴人，租期屆滿後，不再續租等語，經上訴人於翌日收
    受等事實，為兩造所不爭執(見本院卷第98至99頁)，並有卷
    附系爭租約、存證信函可佐（見北司補卷第26至27、45至48
    頁），堪信被上訴人主張系爭租約租期業於110年10月7日屆
    滿乙節為真正。佐以上訴人自承：被上訴人依系爭租約第4
    條第2項前段、民法第455條、民法第767條第1項規定，得請
    求伊遷讓騰空返還系爭房屋等語（見本院卷第207、452頁）
    ，益徵系爭租約已因租期屆滿而消滅，則被上訴人依系爭租
    約第4條第2項規定，訴請上訴人遷讓返還系爭房屋，即屬有
    據。又被上訴人依系爭租約第4條第2項約定及民法第455條
    、第767條第1項規定，請求上訴人遷讓返還系爭房屋，其聲
    明同一，屬訴之選擇合併（見本院卷第98頁）。本院既准其
    依系爭租約第4條第2項約定為請求，即毋庸再就民法第455
    條、第767條第1項規定為論斷，附此敘明。
五、判決所命之給付，其性質非長期間不能履行，或斟酌被告之
    境況，兼顧原告之利益，法院得於判決內定相當之履行期間
    ，此觀民事訴訟法第396條第1項規定即明。本院審酌上訴人
    所稱：伊在系爭房屋經營老人安養照顧業務，現住民人數約
    50餘人，雖已覓得新址搬遷，惟新址裝修需符合衛生福利部
    制訂之「長期照顧服務機構設立標準」，且因新冠肺炎疫情
    影響，致新址點交受阻及裝修事宜延宕，待裝修完成後，尚
    須經權責單位會勘通過，始能獲發設立許可函，估計前後所
    需作業期間約自新址點交日（即110年11月30日）起算3年（
    即113年11月30日）等語（見本院卷第453頁），並提出新址
    裝修照片、新北市政府辦理機構住宿式服務類長期照顧服務
    機構設立許可標準作業流程說明為憑（見本院卷第235至247
    頁）等上訴人境況，另承攬上訴人新址裝修工程之訴外人宏
    匯工程有限公司預計該工程可於112年6月30日前完工，有該
    公司聲明書可稽（見本院卷第435頁），堪認系爭房屋之遷
    讓返還，非長期間不能履行，再考量被上訴人認上訴人所需
    履行期間，以6個月為合理等情（見本院卷第323頁），以兼
    顧被上訴人利益，爰酌定上訴人就原判決命其給付部分之履
    行期間為1年。
六、綜上所述，被上訴人依系爭租約第4條第2項規定，請求上訴
    人將系爭房屋騰空遷讓返還予伊，為有理由，應予准許。原
    審為被上訴人勝訴之判決，並為准免假執行之宣告，於法並
    無違誤。上訴意旨指摘原判決不當，求予廢棄改判，為無理
    由，應駁回其上訴。本院並就原判決判命上訴人給付部分，
    酌定履行期間為1年。
七、本件事證已臻明確，兩造其餘攻擊防禦方法及所提證據，經
    本院斟酌後，認均不足以影響本判決之結果，爰不逐一詳予
    論駁，併此敘明。
八、據上論結，本件上訴為無理由，依民事訴訟法第449條第1項
    、第78條、第396條第1項，判決如主文。
中　　華　　民　　國　　111 　年　　7 　　月　　6 　　日
                  民事第十六庭  
                        審判長法  官  朱耀平
                              法  官  羅立德
                              法  官  邱育佩
正本係照原本作成。
如不服本判決，應於收受送達後20日內向本院提出上訴書狀，其
未表明上訴理由者，應於提出上訴後20日內向本院補提理由書狀
（均須按他造當事人之人數附繕本）上訴時應提出委任律師或具
有律師資格之人之委任狀；委任有律師資格者，另應附具律師資
格證書及釋明委任人與受任人有民事訴訟法第466條之1第1項但
書或第2項所定關係之釋明文書影本。如委任律師提起上訴者，
應一併繳納上訴審裁判費。
中　　華　　民　　國　　111 　年　　7 　　月　　6 　　日

    　　　　　　　　　　　　　書記官  林伶芳